---
title: "Database COVID/CASEN"
author: "Venegas, M & Lafferte, A"
date: "25 de abril de 2020"
output: html_document
---

```{r setup, include=FALSE}
knitr::opts_chunk$set(echo = TRUE)
```


# Ayudantía Estadística Multivariada: Creación de base de datos para insumo

El presente documento se enmarca en la realización de ayudantías para el ramo de Estadística Multivariada en su versión 2020 a cargo del profesor Juan Carlos Castilo.Este tiene por objetivo servir de ejemplo práctico para los estudiantes y motivar el uso de R en base a la exploración de situaciones contingentes.

En este documento se explorarán los datos respectivos al virus COVID - 19 y sus relaciones a nivel descriptivo con datos agregados a nivel comunal utilizando como fuente la Encuesta de Caracterización Socioeconomica (CASEN) 2017. El producto final del presente documento es una base de datos puesta a dispocisión para los/as estudiantes en el desarrollo de la guía práctica N°3.

El contenido que acá se presentará será dividido en tres secciones. La primera sección consistirá en la **limpieza y manejo de bases de datos**. Las acciones a realizar en esta primera sección serán las siguientes:

1) Se cargarán las bases de datos pertinentes para el ejercicio, a saber; base de datos de distribución de infectados con COVID 19 a nivel comunal y la CASEN 2017.
2) Se seleccionarán las variables acordes al ejercicio (por ejemplo, nivel socioeconomico, ingresos, edad, sexo etc.) y se renombrarán en caso de ser necesario.
3) En la base de datos de la CASEN 2017 se agruparán los datos a nivel comunal.
4) Se procederá a hacer un join con la base de datos del COVID 19 utilizando como llave la variable comuna.

La segunda sección consistirá en la realización de **descriptivos básicos** de variables de interés. Para esto se procederá de la siguiente manera:

1) Se eligirán comunas a trabajar en base a decisiones justificadas.
2) Se realizarán tablas de contingencia entre variables de interés y cantidad de contiagiados por comuna.
3) Se procederá a utilizar correlaciones r de pearson para conocer la relación entre variables de interés.

En la tercera y última sección se **reflexionarán** aspectos fundamentales sobre el manejo de datos hasta ahora trabajado y sobre las interpretaciones que se le pueden hacer a los descriptivos hechos.

## Primera sección: limpieza y manejo de bases de datos

```{r}
# Cargar paquetes a utilizar

```



